臺灣雲林地方法院刑事判決　　　　　　　100年度訴字第911號
公　訴　人　臺灣雲林地方法院檢察署檢察官
被　　　告　蘇順利
上列被告因違反毒品危害防制條例案件，經檢察官提起公訴（10
0 年度毒偵字第1386號），於本院準備程序進行中，被告就被訴
事實為有罪之陳述，經裁定進行簡式審判程序，判決如下：
    主  文
蘇順利施用第一級毒品，累犯，處有期徒刑拾壹月；又施用第二
級毒品，累犯，處有期徒刑伍月；應執行有期徒刑壹年壹月。
    事  實
一、蘇順利前因施用毒品案件，經臺灣士林地方法院以87年度毒
    聲字第963 號裁定送觀察、勒戒後，認無繼續施用毒品傾向
    ，於民國87年11月20日釋放，並由臺灣士林地方法院檢察署
    檢察官以87年度偵字第10704 號為不起訴處分確定；其於上
    開觀察、勒戒執行完畢釋放後5 年內，又因施用毒品案件，
    經本院於92年4 月18日以92年度毒聲字第270 號裁定送觀察
    、勒戒後，認有繼續施用毒品傾向，復由本院以92年度毒聲
    字第778 號裁定令入戒治處所施以強制戒治，嗣因毒品危害
    防制條例修正施行，所餘戒治期間於93年1 月9 日逕予報結
    ；同案起訴部分，經本院以93年度訴字第175 號判決判處應
    執行有期徒刑1 年2 月確定，並於94年10月24日縮刑期滿，
    執行完畢。再於97年間，因2 次施用毒品案件，經本院分別
    以97年度訴字第655 號、741 號判決判處應執行有期徒刑1
    年2 月、1 年確定，嗣經本院以97年度聲字第1051號裁定應
    執行有期徒刑2 年確定，甫於99年9 月5 日縮刑期滿，執行
    完畢。詎其仍不知警惕，復基於施用第一級毒品海洛因之犯
    意，於100 年8 月18日晚間12時許，在雲林縣北港鎮水埔69
    之6 號住處，以將海洛因摻入香菸內燃燒後吸食煙霧之方式
    ，施用海洛因1 次；另基於施用第二級毒品甲基安非他命之
    犯意，於同年月15或16日某時許，在雲林縣北港鎮友人住處
    ，以將甲基安非他命置入玻璃球內燃燒後吸食煙霧之方式，
    施用甲基安非他命1 次。嗣於同年月19日上午10時許，蘇順
    利因另案遭通緝，在其上開住處為警查獲，同日經其同意採
    尿送驗，檢出毒品嗎啡及甲基安非他命陽性反應，查悉上情
    。
二、案經雲林縣警察局北港分局報告臺灣雲林地方法院檢察署檢
    察官偵查起訴。
    理  由
壹、程序及證據能力部分：本件被告蘇順利所犯之毒品危害防制
    條例第10條第1 項、第2 項之罪，非死刑、無期徒刑、最輕
    本刑為3 年以上有期徒刑之罪或高等法院管轄第一審之案件
    ，其於準備程序進行中，就前揭被訴事實為有罪之陳述，經
    受命法官告以簡式審判程序之旨，並聽取其與公訴人之意見
    後，本院認無不得或不宜改依簡式審判程序進行之情事，依
    刑事訴訟法第273 條之1 第1 項、第284 條之1 規定，裁定
    本件由受命法官獨任進行簡式審判程序，是本件之證據調查
    ，依刑事訴訟法第273 條之2 規定，不受同法第159 條第1
    項、第161 條之2 、第161 條之3 、第163 條之1 及第164
    條至第170 條規定之限制，合先敘明。
貳、認定犯罪事實所憑之證據及理由：上開事實，業經被告於偵
    查及本院審理時坦承不諱（見偵卷第16頁至第17頁、本院卷
    第21頁、第24頁反面），而被告於100 年8 月19日下午1 時
    許，經其同意後為警所採集之尿液，經送往詮昕科技股份有
    限公司檢驗之結果，確呈現嗎啡及甲基安非他命陽性反應，
    此有詮昕科技股份有限公司100 年9 月2 日報告編號000000
    00號濫用藥物尿液檢驗報告1 份、雲林縣警察局北港分局查
    獲毒品案件嫌犯尿液真實姓名對照表2 份附卷可稽（見警卷
    第4 頁、第5 頁至第6 頁），足認被告前開任意性自白核與
    事證相符，堪予採信。再按毒品危害防制條例於92年7 月9
    日修正公布，自93年1 月9 日施行，其中第20條將施用毒品
    之刑事處遇程序，區分為「初犯」及「5 年內再犯」、「5
    年後再犯」。而依修正後之規定，僅限於「初犯」及「5 年
    後再犯」2 種情形，始應先經觀察、勒戒或強制戒治程序。
    倘被告於5 年內已再犯，經依法追訴處罰，縱其第3 次（或
    第3 次以上）再度施用毒品之時間，在初犯經觀察、勒戒或
    強制戒治執行完畢釋放5 年以後，已不合於「5 年後再犯」
    之規定，且因已於「5 年內再犯」，顯見其再犯率甚高，原
    實施觀察、勒戒或強制戒治，已無法收其實效，即應依該條
    例第10條處罰（最高法院95年度第7 次刑事庭會議決議參照
    ）。經查，被告有犯罪事實欄所載施用毒品案件，經觀察、
    勒戒之紀錄，並於觀察、勒戒完畢後，5 年內再次施用毒品
    之情形，是本案被告再度施用毒品之時間，雖在前次觀察、
    勒戒完畢釋放5 年之後，自與單純「5 年後再犯」之情形有
    別，而不合於「5 年後再犯」之規定，且因已於「5 年內再
    犯」，顯見其再犯率甚高，原實施觀察、勒戒或強制戒治，
    已無法收其實效，應逕予論罪科刑。本案事證明確，被告犯
    行堪以認定，應依法論科。
、論罪科刑：
  一查海洛因係毒品危害防制條例第2 條第2 項第1 款所定之第
    一級毒品；甲基安非他命則為同條項第2 款所定之第二級毒
    品，均不得非法持有、施用。被告施用海洛因、甲基安非他
    命，核其所為，係分別犯毒品危害防制條例第10條第1 項之
    施用第一級毒品罪、同條第2 項之施用第二級毒品罪。被告
    施用毒品前之持有第一級毒品、第二級毒品之行為，本應分
    別論以持有第一級毒品罪、持有第二級毒品罪，惟持有後進
    而施用，其持有之低度行為應各為施用之高度行為所吸收，
    均不另論以持有罪責。被告分別施用第一級毒品海洛因及第
    二級毒品甲基安非他命之行為，犯意各別，行為互殊，應予
    分論併罰。再被告有如犯罪事實欄所載徒刑執行完畢之前科
    紀錄，有卷附臺灣高等法院被告前案紀錄表可按，其於受徒
    刑之執行完畢後，5 年以內故意再犯本案有期徒刑以上之罪
    ，為累犯，應依刑法第47條第1 項規定加重其刑。
  二爰審酌被告有數次施用毒品前科，此有前揭被告前案紀錄表
    在卷可參，素行非佳，且無視毒品對於自身健康之戕害及國
    家對杜絕毒品犯罪之禁令，不思悔改，徹底袪除施用毒品之
    惡習，殊不可取，然考量被告施用毒品之犯行，本質上乃屬
    戕害自己身心健康之行為，尚未有嚴重破壞社會秩序或侵害
    他人權益之情形，且被告犯後坦承犯行，態度良好，復考量
    其未曾結婚，但有10個同父母或同母異父之兄弟姐妹，惟其
    歷次入監服刑時，父親、兒子相繼過世，繼於99年7 月間，
    其母親亦不幸往生，是其同年9 月間出獄後，即未再與兄弟
    姐妹聯絡之家庭狀況，又其自陳因少時貪玩，因此國中肄業
    未再繼續就學，然現亦習得水電、鐵工之專長，於87年開始
    ，更自營蒜頭生意，營收較佳時每月可得約5 、6 萬元，足
    認被告有靠己力謀生之能力，及被告陳稱其因入監服刑時家
    人前後辭世，現已深刻反省，有心改過（見本院卷第25頁反
    面至第27頁反面）等一切情狀，量處如主文所示之刑及定其
    應執行之刑，希望被告確能記取教訓，早日復歸社會，重拾
    人生。
  三末按司法院院字第2702號解釋認為得易科罰金之罪與不得易
    科罰金之罪，因併合處罰之結果，不得易科罰金，故於諭知
    判決時，無庸為易科折算標準之記載；司法院釋字第144 號
    解釋進而宣示：「數罪併罰中之一罪，依刑法規定得易科罰
    金，若因與不得易科之他罪併合處罰結果而不得易科罰金時
    ，原可易科部分所處之刑，自亦無庸為易科折算標準之記載
    。」；係考量得易科罰金之罪與不得易科罰金之罪併合處罰
    ，犯罪行為人因不得易科罰金之罪，本有受自由刑矯正之必
    要，而對犯罪行為人施以自由刑較能達到矯正犯罪之目的，
    故而認為得易科罰金之罪，如與不得易科罰金之罪併合處罰
    時，不許其易科罰金。上開解釋旨在藉由自由刑之執行矯正
    犯罪，目的洵屬正當，亦未選擇非必要而較嚴厲之刑罰手段
    ，與數罪併罰定應執行刑制度之本旨無違，亦與憲法第23條
    規定之比例原則尚無牴觸（司法院大法官會議解釋第679 號
    揭櫫在案），故本件就被告所犯施用第二級毒品罪部分，即
    不另予諭知易科罰金之折算標準，併此敘明。
肆、應適用之法條：
  一刑事訴訟法第273 條之1 第1 項、第299 條第1 項前段。
  二毒品危害防制條例第10條第1 項、第2 項。
  三刑法第11條前段、第47條第1 項、第51條第5 款。
本案經檢察官陳祥薇到庭執行職務。
中    華    民    國   100    年    11    月    28    日
                  刑事第二庭    法  官  段奇琬
以上正本證明與原本無異。
如不服本判決應於收受判決後10日內向本院提出上訴書狀，並應
敘述具體理由；其未敘述上訴理由者，應於上訴期間屆滿後20日
內向本院補提理由書（均須按他造當事人之人數附繕本）。「切
勿逕送上級法院」。
                                書記官  高培馨
中    華    民    國   100    年    11    月    28    日
附錄本件論罪科刑法條全文：
毒品危害防制條例第10條
施用第一級毒品者，處6 月以上5 年以下有期徒刑。
施用第二級毒品者，處3 年以下有期徒刑。